臺灣新竹地方法院刑事判決　　　　　　　　　　　　九十二年度簡上字第一號
　　上　訴　人　臺灣新竹地方法院檢察署檢察官
　　被　　　告　丁○○
右列上訴人因侵占案件，不服本院新竹簡易庭九十二年度竹簡字第五九０號中華民國
九十二年九月二十九日第一審簡易判決（聲請簡易判決處刑案號：臺灣新竹地方法院
檢察署九十二年度偵字第三七四八號）提起上訴，本院管轄第二審之合議庭判決如左
：
    主  文
上訴駁回。
    事實及理由
一、被告經合法傳喚，無正當理由不到庭，本院認得不待其到庭陳述，逕行判決。
二、本案經本院管轄第二審之合議庭審理結果，認本院第一審判決認事用法及量刑均
    無不當，應予維持，所載之證據及理由均與本庭認定相同，茲引用之（如附件）
    。
三、上訴人上訴意旨略以：被害人「甲○○○客運股份有限公司」（以下簡稱建明公
    司）以被告丁○○所涉業務侵占犯行，時間緊接，構成要件相同，係基於概括犯
    意為之，為連續犯，得加重其刑至二分之一，且其侵占之款項尚有新台幣四萬九
    千五百五十五元未返還被害人，顯無悔過之意，原判決僅處以該罪之最低本刑，
    未依連續犯規定加重其刑至二分之一，又予宣告緩刑，被害人無法甘服而請求上
    訴，上訴人認其所提非顯無理由，故請求將原判決撤銷，更為適當判決等語。
四、經查：
（一）本件被告尚有部分侵占之款項未清償，業據其於準備程序中坦承在卷，核與告
      訴代理人所述相符，堪信為實在。惟被告係因小孩生病缺錢花用而侵占所持有
      之票款，並非僅為一己之貪欲而不擇手段取得其因業務關係而持有之票款，故
      其犯罪動機顯有可憫之處，又雖被告先後共計有三次犯行，然其侵占款項總計
      僅八萬零九百五十元，數額並非龐大，參以被告所犯之罪，其法定最低本刑為
      有期徒刑六月，已有情輕法重之疑，況原審係處以有期徒刑八月，顯已依刑法
      第五十六條連續犯規定加重，上訴意旨認原審未依法加重而量處最低本刑，顯
      有誤解。
（二）且被告經查獲後，亦陸續償還被害人建明公司將近所侵占款項之一半，並非態
      度惡劣拒絕承認犯行或均拒不清償，雖其後因經辭退工作，且因受家庭暴力（
      離婚案件現仍審理中），致工作無法穩定，一時無資力全數清償其餘款項，此
      當係被告無奈之處，蓋其若有足夠之資力，當不致於因小孩生病缺錢，為治病
      而罹此刑責，且被告亦已清償將近一半之款項，故本院認被告應已盡其現有之
      能力清償積欠之款項，且原審量刑時亦已慮及被告僅清償部分款項之情形，而
      認所量處之刑度已足使被告知所警惕，亦足以懲罰其行為之不當，且被告前未
      曾犯罪，有臺灣高等法院被告全國前案錄表在卷可查，其僅因一時失慮致罹刑
      責，而經此刑之追訴處罰，當知悔悟，諒無再犯之虞，並因被告係獨自扶養子
      女，若其因此入監執行，非旦其年幼子女將因而乏人照料，日後若因缺乏教養
      致有不當之行為，豈非係因未給予一時行為偏差之人機會而由社會負擔更多不
      測之結果及責任？故原審以本件暫無執行之必要，予以緩刑三年，此對被告之
      約束應已足夠，其量刑實屬允當。
（三）至被告其餘未能清償之款項，當亦可依適當之程序追償，且告訴代理人乙○○
      亦已受建明公司之委任，於本院審理中以言詞提起附帶民事訴訟（另分本院九
      十三年度簡附民上字第二號），顯然此部分係屬民事糾紛，當可依循民事訴訟
      程序取償並解決，此與被告前開犯行及犯後態度並無絕對關係，尚非得以此撤
      銷原判決甚明。
五、是本院認原審判決以被告丁○○所為係犯刑法第三百三十六條第二項業務侵占罪
    ，且被告先後三次犯行，時間緊接、手法雷同，所犯係基本犯罪構成要件相同之
    罪，認係基於概括之犯意反覆為之，而依刑法第五十六條連續犯之規定論以一罪
    ，並依法加重其刑，並審酌被告因一時缺錢而犯罪，於事後亦陸續返還告訴人所
    侵占之部分金錢，及其品行、生活狀況、智識程度、犯罪所生之損害與犯罪後之
    態度等一切情狀，量處被告有期徒刑八月，並因被告前並未曾犯罪，經此偵審過
    程當知警惕，認無再犯之虞，而認所宣告之刑以暫不執行為適當，併諭知緩刑三
    年，其認事用法均無違誤，量刑亦稱妥適，上訴意旨以前揭理由指摘原判決不當
    及量刑過輕違法云云，並無理由，應予駁回。
據上論斷，應依刑事訴訟法第四百五十五條之一第一項、第三項、第三百六十八條、
第三百七十一條、第三百七十三條，判決如主文。
本案經檢察官丙○○到庭執行職務。
中      華      民      國    九十三    年     四       月      六      日
                              臺灣新竹地方法院刑事第四庭
                                  審判長法  官  王紋瑩
                                        法  官  馮俊郎
                                        法  官  蔡欣怡
右正本證明與原本無異。
不得上訴。
                                        書記官  馮玉玲
中      華      民      國    九十三    年     四       月      六      日
附本件論罪引用法條
刑法第三百三十六條 (公務公益侵占罪、業務侵占罪)
對於公務上或因公益所持有之物，犯前條第一項之罪者，處一年以上七年以下有期徒
刑，得併科五千元以下罰金。
對於業務上所持有之物，犯前條第一項之罪者，處六月以上五年以下有期徒刑，得併
科三千元以下罰金。
前二項之未遂犯罰之。
